【裁判字號】    98,交抗,2352
【裁判日期】    981026
【裁判案由】    違反道路交通管理處罰條例
【裁判全文】
臺灣高等法院交通事件裁定            98年度交抗字第2352號
抗  告  人
即受處分人  甲○○
上列抗告人因違反道路交通管理處罰條例案件，不服臺灣板橋地
方法院中華民國98年9 月15日裁定（98年度交聲字第2990號），
提起抗告，本院裁定如下：
    主  文
抗告駁回。
    理  由
一、原處分意旨略以：抗告人即受處分人甲○○駕駛車牌號碼3
    Ｔ－8918號自用小客車，於民國98年7月5日15時51分許，行
    經國道三號公路北向162.1公里處，因速限110公里，經雷達
    （射）測定行速為127 公里，有超速17公里之交通違規事實
    ，為警製單舉發，嗣經抗告人申訴，原處分機關函查結果，
    認抗告人確有前述之違規事由，爰依道路交通管理處罰條例
    第33條第1項第1款、第63條第1項第1款（裁決書漏載第1 款
    ）規定，裁處罰鍰新臺幣（下同）3000元，並記違規點數1
    點。
二、聲明異議意旨略以：舉證照片只照車子後面，無從證明違規
    地點，異議人開車二十幾年都沒收過這種舉證照片，希望員
    警將相機帶來，為此聲明異議，請求撤銷原處分云云。
三、原裁定意旨略以：觀諸卷附採證照片中「十字絲」所指之車
    輛即為本件車號 3Ｔ－8918號自用小客車；而照片上方由左
    至右依序顯示「０７/０５/２００９」、「１５：５１：４
    ５」、「陳隆星」、「大甲分隊」、「２１９」，分別係表
    示舉發日期為98年7月5日、時間為15時51分45秒、執勤人員
    為陳隆星、執行分隊為大甲分隊、執勤人員臂章號碼為 219
    號之意；另照片下方由左至右依序顯示「１１０Ｋｍｈ」、
    「１２７Ｋｍｈ行速」、「８６．０公尺」、「國道３號１
    ６２．１公里北向」、「ｕｘ０１７９２０」，則分別係表
    示該路段速限為時速一一○公里／小時、「十字絲」所指之
    車輛（即本件車號 3Ｔ－8918號自用小客車）之來向行速為
    時速127公里／小時、本件雷射槍測速器之測距為 86公尺、
    地點為國道三號北向 162.1公里處、本件雷射槍測速器器號
    為ｕｘ０１７９２０之意。是以本件舉發所使用之雷射測速
    儀器之合法性及準確度均無疑義，且本件違規地點確為國道
    三號北向162.1公里處，有卷附採證照片1幀足憑，況抗告人
    於該時點究有無行經上開路段，自知之甚詳，是抗告人前揭
    辯解，委不足採。綜上，本件抗告人之前開違規事實，事證
    已臻明確，原處分機關依道路交通管理處罰條例第33條第1
    項第1款及第63條第1項第1款規定，裁處異議人罰鍰3000 元
    ，並記違規點數1點，核無違誤。本件抗告人之異議為無理
    由，應予駁回。
四、抗告意旨略以：一般舉發照片都是全部的畫面，抗告人所收
    到的照片卻只有車子後面，無法辨識違規地點，疑似警察偷
    拍作假，為此提起抗告，請求撤銷原處分。
五、本院查：
  (一)按汽車行駛於高速公路，不遵使用限制、禁止、行車管制及
    管理事項之管制規則而有行車速度超過規定之最高速限之行
    為者，處汽車駕駛人新臺幣3000元以上6000元以下罰鍰；汽
    車駕駛人違反道路交通管理處罰條例第33條第1 項者，除依
    原條款處罰鍰外，並予記違規點數1 點，道路交通管理處罰
    條例第33條第1項第1款、第63條第1項第1款分別定有明文。
    本件抗告人甲○○駕駛車號3Ｔ－8918 號自用小客車，於98
    年7 月5日15時51分許，行經國道三號公路北向162.1公里處
    ，經舉發機關以雷射測速儀器測得以時速127 公里／小時行
    駛，有照片1 幀及內政部警政署國道公路警察局公警局交字
    第ＺＧＡ097719號舉發違反道路交通管理事件通知單影本1
    紙在卷可稽。抗告人經舉發之違規事實，係經警使用雷射槍
    測速照相儀器進行違規採證，而該等儀器（器號為ｕｘ０１
    ７９２０）經經濟部標準檢驗局於97年12月9 日檢驗合格，
    有效期限至98年12月31日止，該等儀器係執勤人員經由測速
    器之瞄準鏡對準目標（單一車輛）扣發射板機，即可精確測
    出所瞄準目標之速度，系統將攝取車輛之影像，所拍攝照片
    均輸入電腦雷射槍測速照相軟體內，行速數據、測距、車輛
    影像、十字絲、牌照經列印輸出並顯示，本件採證照片（照
    片中均顯示日期、時間、執行分隊、執勤人臂章號碼、速限
    、來向行速、測距、地點、雷射槍測速器器號）內容完整，
    準確度無疑，此有內政部警政署國道公路警察局第七警察隊
    98 年7月30日公警七交字第0980772017號函暨經濟部標準檢
    驗局雷射測速儀檢定合格證書2 紙附卷可稽。又雷射測距測
    速照相儀係以雷射光束（不見光）直接瞄準行進中之車輛，
    屬單點單台之測速方式，車輛如有超出設定之速限，即立刻
    鎖定，並非對於經過其測速區域之所有車輛速度廣泛感應，
    而係可針對特定車輛為單點單台測速之較先進儀器，故抗告
    人認本案舉發照片與以往舉發照片拍攝範圍不同，而有作假
    之嫌，容有誤會。
  (二)次按交通勤務警察或依法令執行交通稽查任務人員，開單舉
    發違反道路交通管理處罰條例所列之違規事實，經公路主管
    機關或警察機關所為之裁決處罰，本質上為行政處分，係公
    務員基於職務上權力，依法就特定之具體事件所為，並具有
    公法上效果之單方行政行為。而根據公務員為公法上行為具
    有公信力之原則，該行政處分當可被推定為真正，且其據以
    依法處分之事實認定，亦應可推定為正確無誤，故本此公信
    原則，立法者乃賦予行政機關違反道路交通事件統一裁罰基
    準及處理細則等相關規定，使交通勤務警察或依法令執行交
    通稽查任務人員得當機處分，以達成維護交通秩序及公共安
    全之行政目的。從而，交通違規行政爭訟之舉證責任原理，
    應與民事訴訟之舉證責任原理相類似，亦即基本上應就行政
    機關與人民所各自主張有利於己之事實，分配其應盡之舉證
    責任，此觀諸行政訴訟法第136 條規定，行政訴訟程序準用
    民事訴訟法第277 條舉證責任分配原則之立法意旨，即可明
    瞭。查本件測照人員於執行測速照相時，均依儀器操作執行
    ，有上開函文在卷可稽，故依該儀器經設定後所攝照片上顯
    示之違規地點，應足採信，則取締地點確為國道三號公路北
    向162.1公里處，既有照片1幀、內政部警政署國道公路警察
    局公警局交字第ＺＧＡ097719號舉發違反道路交通管理事件
    通知單影本1 紙為據，應認本案之行政機關已盡相當之舉證
    責任。
六、綜上，本件抗告人於上開時、地違規超速行駛事實，洵堪認
    定。原審認原處分機關依道路交通管理處罰條例第33條第1
    項第1款及第63條第1項第1款規定，裁處抗告人罰鍰3000 元
    ，並記違規點數1 點，核無違誤，因而裁定駁回抗告人之異
    議，本院核其認事用法均無不合。抗告人抗告意旨指摘原裁
    定不當，為無理由，應予駁回。
據上論斷，應依道路交通管理處罰條例第89條，道路交通案件處
理辦法第26條，刑事訴訟法第412條，裁定如主文。
中    華    民    國    98    年    10    月    26    日
                  刑事第二十三庭審判長法  官  許宗和
                                      法  官  沈君玲
                                      法  官  林海祥
以上正本證明與原本無異。
不得再抗告。
                                      書記官  林淑貞
中    華    民    國    98    年    10    月    27    日


司法院資訊處製作；財團法人民間司法改革基金會備份。
